【裁判字號】    97,易,3761
【裁判日期】    980325
【裁判案由】    恐嚇
【裁判全文】
臺灣臺北地方法院刑事判決              97年度易字第3761號
公  訴  人  臺灣臺北地方法院檢察署檢察官
被      告  甲○○
                      號4樓
上列被告因恐嚇案件，經檢察官聲請簡易判決處刑（97年度偵字
第21457號），本院受理後（97年度簡字第4972號），認不宜逕
以簡易判決處刑，改依通常程序審理，並判決如下：
    主  文
甲○○無罪。
    理  由
一、公訴意旨略以: 被告甲○○於民國97年7月21日15時45分許
    ，與告訴人丙○○及證人乙○○在臺灣臺北地方法院檢察署
    （下稱臺北地檢署）第12偵查庭外候訊時，被告基於恐嚇之
    犯意，對告訴人恫稱：「不會讓你過8月15日！（台語）」
    ，以加害生命之事恐嚇告訴人，使告訴人心生畏懼，致生危
    害於安全。因認被告所為涉犯刑法第305條之恐嚇危害安全
    罪嫌。
二、按被告未經審判證明有罪確定前，推定其為無罪。犯罪事實
    應依證據認定之，無證據不得認定犯罪事實，又不能證明被
    告犯罪者，應諭知無罪之判決，刑事訴訟法第154條、第301
    條第1項前段分別定有明文。而告訴人之告訴，係以使被告
    受刑事訴追為目的，是其陳述是否與事實相符，仍應調查其
    他證據以資審認（最高法院52年台上字第1300號判例意旨參
    照）。又認定犯罪事實所憑之證據，雖不以直接證據為限，
    間接證據亦包括在內，然而無論直接證據或間接證據，其為
    訴訟上之證明，須於通常一般之人均不致有所懷疑，而得確
    信其為真實之程度者，始得據為有罪之認定，倘其證明尚未
    達到此一程度，有合理之懷疑存在而無從使事實審法院得有
    罪之確信時，即應由法院為諭知被告無罪之判決，最高法院
    著有76 年臺上字第4986號判例可資參照。又按刑事訴訟法
    第161條已於91年2月8日修正公布，其第1項規定：檢察官就
    被告犯罪事實，應負舉證責任，並指出證明之方法。因此，
    檢察官對於起訴之犯罪事實，應負提出證據及說服之實質舉
    證責任。倘其所提出之證據，不足為被告有罪之積極證明，
    或其指出證明之方法，無從說服法院以形成被告有罪之心證
    ，基於無罪推定之原則，自應為被告無罪判決之諭知，最高
    法院92年台上字第128號判例參照。
三、公訴意旨認被告甲○○涉犯上開罪嫌，無非係以告訴人丙○○之指訴、證人乙○○之證詞，以及被告在偵查中所供: 「
    我在法庭外面跟他說的意思為8月15日調查局就會開始偵查
    」之供述等為其論據。
四、訊據被告甲○○固坦承於上揭時、地，在臺北地檢署第12偵
    查庭外候訊時，曾遇到告訴人及證人乙○○，並曾對證人乙○○說: 「如果你沒有看到、聽到的，第一下不要亂講。」
    等語不諱，惟堅詞否認有何恐嚇告訴人之犯行，並辯稱: 我
    沒有說不讓告訴人過8月15，我是跟告訴人說我已具名向調
    查局檢舉貪污，過不了8月15，調查局就會調查你，是告訴
    人斷章取義等語。經查:
  (一)證人乙○○於本院審理時固結證稱: 「97年7月21日下午3時
    多，我和丙○○在偵查法庭外面等待開庭，被告走過來，對
    我說叫我不要亂說話，後來又向里長說不要讓他過8月15（
    台語）」、就只有說這兩句話而已等語; 另證人即告訴人丙○○於本院審理時亦結證稱: 「我和證人乙○○坐在一起。
    被告來的時候就靠過來對乙○○說你不要亂講話，還有大聲
    對我說不要讓我過8月15。」，且只有這兩句話，我們沒有
    理他等語在案（以上均參98年3月13日審判筆錄）。被告則
    堅詞上情。其等之陳述迥不相牟。本件被告在偵查庭12法庭
    外候訊時，對告訴人為上開言語之前、後是否另有其他內容
    ，以及其為上開言語，究係意在恐嚇告訴人，將危及其生命
    、身體之安全，不會讓他渡過8月15日，抑或只是意在通知
    告訴人，過不了8月15日調查局將通知其到案接受調查。此
    涉及被告是否有恐嚇之犯行，實有究明之必要。
  (二)被告於本院審理時堅稱: 三人進入法庭應訊時，告訴人曾當
    庭向檢察官提出甫在庭外對談之內容，被告並已當庭向檢察
    官解釋說明其已向調查局檢舉之事等情。惟質之證人乙○○
    堅稱並無此事。另證人丙○○初則表示: 我忘記了等語。嗣
    在本院詢其: 「被告有無在法庭外跟你提過到調查局檢舉你
    貪污的事情? 」時，答稱: 「沒有，那是在法庭內說的話。
    」等語，在本院進一步詢問後，證人丙○○則稱: 「被告跟
    檢察官說他剛剛在外面跟我說有向調查局檢舉我貪污。」、
    「我當然是向檢察官說被告在外面沒有說他向調查局檢舉我
    貪污。」，之後被告就說很多話等語。與被告上開所辯大致
    相吻合。足認被告此部分所辯尚非無稽。證人丙○○並證實
    當時證人乙○○亦全程在場。而偵查庭不同於法院之公開審
    理庭，法庭不僅是完全緊蔽，杜絕非相關之人員進入，且法
    庭空間通常亦較小。證人乙○○當天復係以證人身分到庭作
    證，其對於告訴人及被告二人一進入法庭後，與檢察官間之
    三方對談過程，豈有可能毫無聽到。但證人乙○○之證詞卻
    刻意迴避此一過程，是其證詞是否全然可信，已非無疑。且
    由證人丙○○證詞已足以證實被告與告訴人當天應訊時，確
    曾在檢察官面前提及被告已向調查局檢舉之事。而查，本件
    案發當天檢察官傳訊證人二人及被告共三人到庭，係為偵查
    被告所提出之誣告告訴案件。衡情若非因在法庭外發生上述
    對談，以及其三人中任何一人主動在法庭內提出，殊無可能
    在法庭上出現與誣告案件全然無關之上開對話。
  (三)證人乙○○及丙○○雖均同聲證述，被告在對證人乙○○表
    示: 「不要亂講話。」一語後，即逕對告訴人表示: 「不讓
    你過8月15」等語。是依證人乙○○、丙○○之證詞，被告
    當天在對證人乙○○說完上述內容後，迄其對告訴人為上開
    「不讓你過8月15」之言語中間，與告訴人間並無有任何其
    他言語上之對話或肢體上之衝突。被告為避免證人乙○○為
    不實之證詞，影響其誣告案件之告訴結果，而對證人乙○○
    出言: 「不要亂講話」，衡情並無違法不當可言。但依證人
    二人之所述，在被告對證人乙○○說完上開言語後，緊接著
    對告訴人陳稱: 「不讓你過8月15」。該語句不僅毫無主詞
    ，且在無前、後文之情況下，顯得相當突兀。況且，被告當
    天是以告訴人之身分到庭應訊，在雙方無任何其他言語對話
    或肢體衝突之情況下，衡情被告殊無在法院突以將危及告訴
    人生命、身體之安全之「不讓你過8月15」之恐嚇言詞恐嚇
    告訴人之動機及必要。
  (四)告訴人為臺北市中山區松江里里長，被告則為該里之里民。
    其二人曾競舉過該里里長，但最後由告訴人獲得當選。此業
    據證人乙○○、丙○○作證在案，並為被告所不爭執。是告
    訴人與被告二人間已有選舉恩怨在前。又被告與告訴人前於
    96年12月14日20時20分許，因告訴人在臺北市○○區○○路
    259巷14號1樓松江里辦公室召開都市更新計畫會議時，因被
    告突帶人至現場而發生不愉快。告訴人因而向臺北地檢署提
    出恐嚇之告訴。經檢察官偵查後，向本院聲請簡易判決處刑
    ，惟本院受理後，改依通常程序審理，並於97年7月19日以9
    7 年度易字第660號為被告無罪之判決。嗣雖經提起上訴，
    臺灣高等法院仍於97年12月31日駁回上訴確定。此有臺灣高
    等法院被告前案紀錄表、臺北地檢署檢察官聲請簡易判決處
    刑書在卷可稽（參他字第7343號卷第4頁）。被告於本院為
    無罪判決後，即向臺北地檢署提出前開誣告之告訴。被告及
    告訴人乃於97年7月21日前往應訊。證人乙○○係以證人身
    分與告訴人相偕至臺北地檢署候訊。庭畢後復因口角而引發
    告訴人控訴被告妨害名譽之案件（經檢察官以97年度偵字第
    21 457號為不起訴處分，現再議中）。是告訴人及被告間除
    有曾前述選舉恩怨外，並有前開多件訴訟事件之糾葛，其二
    人間確實已有非淺之嫌隙。另查，告訴人與被告間所涉之前
    開恐嚇、誣告、妨害名譽及本案恐嚇等各件案件中，均曾傳
    訊證人乙○○到庭作證。且由證人乙○○於97年7月21日至
    臺北地檢署開庭時，亦與告訴人併肩坐在庭外等候，以及其
    於本院審理時，與告訴人及被告間之互動明顯有親疏之不同
    以觀，證人乙○○與告訴人之關係，遠較其與被告之關係良
    好。參以證人乙○○前開證詞亦已有瑕疵，是其證詞是否全
    然屬實，亦非無可疑。
  (五)綜合上述，本院認證人丙○○及乙○○之證詞均非無瑕疵可
    指。而告訴人復已證實被告當天在開庭時確曾提及其向調查
    局檢舉告訴人貪污之事，足認被告上開所辯: 我是跟告訴人
    說我已具名向調查局檢舉貪污，過不了8月15，調查局就會
    調查你，是告訴人斷章取義等語，尚非子虛，應可採信。是
    被告於上開時、地，對告訴人為上開「過不了8月15日」之
    言詞時，確另有「已向調查局檢舉」等相關內容之前、後文
    。而就該言詞總體觀察，顯非出於恐嚇之犯意而對告訴人為
    惡害之通知。自難以告訴人所採擇之其中部分語句，而遽認
    被告有何恐嚇之犯意及行為。此外，復查其他積極之證據足
    以證明被告恐嚇之犯行，揆諸前開規定及說明，自應為被告
    無罪之諭知。
據上論斷，應依刑事訴訟法第452條、第284條之1、第301條第1
項，判決如主文。
本案經檢察官楊智綸到庭執行職務。
中    華    民    國    98    年    3     月    25    日
                  刑事第四庭  法  官  李桂英
上正本證明與原本無異。
如不服本判決，應於判決送達後10日內向本院提出上訴狀（應抄
附繕本）。告訴人或被害人如對於本判決不服者，應具備理由請
求檢察官上訴，其上訴期間之計算係以檢察官收受判決正本之日
期為準（被告於本件無上訴利益）。
                              書記官  嚴君珮
中    華    民    國    98    年    3     月    25    日


司法院資訊處製作；財團法人民間司法改革基金會備份。
